# 员工持股计划的核算

提问人：李李QQ 时间：2020-11-12 08:05:06
请教陈老师及论坛的各位老师：
一家公司要做一个员工持股计划，企业提取的激励基金是固定金额 3000 万，准备购买本公司股票买给员工，持股计划设有员工持股计划管理委员会简称“管委会”来对持股计划进行管理，企业与某资产管理公司及某托管银行签订了资产管理合同，公司将提取的奖励金转账给托管行，由资产管理公司在二级市场进行回购本公司股票，员工持股计划考核期 3 年，如果 3 年员工满足企业的条件，则可以按照员工持股计划分配，如果某员工不合格，那就由管委会再挑选其他人参与，最终所有的持股计划的份额都会分给公司员工，请问如何进行会计处理？如何进行会计处理有不同观点 1 、 基于利润表观和配比原则：因为企业已经将奖励金转托管行由资产管理公司操作，管理计划净额的风险及变动由员工承担，企业不承担员工持股计划的风险及报酬，所以将 3000 万分 3 年摊销计入利润表，因为企业承担的总成本是固定的，为 3000 万，考核期是 3 年，将 3000 万在考核期 3 年进行摊销。 2 、 基于资产负债表观：因考虑到是企业与资产管理公司签订的资产管理合同，在资产管理计划分配清算前，应该作为企业的金融资产核算（fvtpl），同时根据资产管理计划的公允价值及考核期计入应付职工薪酬，待到清算时，应付职工薪酬和金融资产进行对冲的会计处理。个人倾向于观点 2 对于持股计划回购公司股票是否应该穿透作为库存股核算，个人认为不应该，考虑如下，首先虽然明确指定持股计划只能购买本公司的股票，但是法律形式上依然是资产管理公司购买，企业只是占有资产管理公司基金的份额，且企业并不控制资产管理公司，并没有突破报表的边界，其次，作为金融资产核算与根据金融资产份额计算的职工薪酬可以消除会计错配，更能公允的体现企业的经营业绩。
上述请刘老师给予解答，非常感谢。

回答人：chenyiwei
2016 年 9 月，财政部会计司组织的讨论会上讨论过类似问题，当时的会议纪要如下：
二、关于通过持股平台实施的股权激励计划
【背景或案例】：H 公司（报告主体）为上市公司，为激励公司骨干员工， 2013 年 1 月 1 日H 公司（委托人）委托S 信托公司（受托人）成立以有关员工为受益人的信托计划。H 公司出资 5700 万元并将出资款汇至信托专用资金账户，信托计划应当在收到信托资金的一年内，在二级市场购入H 公司股票；一经购入即长期持有，不得再进行任何买卖交易（因H公司向受益人分配的指令而出售的交易除外）。除H 公司股票之外，信托计划不允许购入和持有其他股票或有价证券。截止 2013 年资产负债表日，信托计划通过二级市场累计增持H 公司股份 380 万股，占H公司总股本的0.9%。
信托计划的受益人为H 公司 47 名骨干，H 公司根据受益人所承担的岗位职责、任职期限等确定了各受益人的分配额度。受托人未来根据H 公司的指示将信托财产变现所得以现金形式向受益人进行分配：受益人在 2023 年 1 月 1 日可获得归属于本人份额的50%，其余份额在达到法定退休年龄后获得；个别受益人后续发生不符合受益条件的情况（在行权期内离职、重大工作失误等），H 公司将其受益份额在其他受益人之间进行调整，任何情况下H 公司不享有信托收益。H 公司进行现金分红的，S 信托公司按H 公司的指令将有关分红分配给各受益人。
该业务是否属于股份支付？若属于股份支付，应如何进行会计处理？
会议分析了以下三种观点：
观点 1 ：属于以权益结算的股份支付。理由是，H公司支付的现金金额是既定的，所以应当作为以权益结算的股份支付处理。
观点 2 ：属于以现金结算的股份支付。理由是，H公司同员工结算的方式是现金，员工并未获得H公司股份，因此，应当作为以现金结算的股份支付处理。
观点 3 ：H 公司有权将其受益份额在其他受益人之间进行调整，一定程度上类似于利润分享计划。
会议初步意见，H公司所支付的现金金额是既定的，不属于现金结算的股份支付；公司有权调整受益人，似也不属于权益结算的股份支付；就此案例而言，似应作为职工薪酬处理，建议各成员单位对现实案例和做法进行进一步梳理和研究。由于准则已有明确规定，该问题拟不纳入准则解释。
三、企业是否应将为激励员工而设立的结构化主体纳入合并财务报表范围
【背景或案例】：A公司为激励员工，通过第三方证券公司设立了结构化主体B（合伙企业）。B的出资人为A公司的高级管理人员，相关资金全部来源于A公司为这些高管提取的绩效奖金。在满足 3 年的服务期之后，这些高管可享有B的资产份额；如不满足，B的相应资产份额将返还给A公司。实务中，不同安排下B的投资范围有所不同，有的安排投资至A公司的股票（可能倾向于作为股份支付处理）；有的安排投资至A公司正在开发的某项目，并分享该项目的未来利润（可能倾向于作为职工薪酬处理）。实务中有些安排下，B可以进行相应融资。在A公司角度上，当上述安排作为职工薪酬处理时，如果A公司控制B，A是否应将B纳入合并财务报表，并逐项反映B的资产及负债？
会议分析：该问题涉及对职工薪酬准则和合并财务报表准则的协调问题。企业（如A公司）设立特殊目的实体（如结构化主体B）的，通常应将其纳入合并财务报表范围；结构化主体B中的有关员工激励计划按照有关准则进行会计处理（例如净额列示），并在A公司的合并财务报表中进行相应列示。
会议初步意见，由于准则已有明确规定，该问题拟不纳入准则解释。
据此，为了进行员工股权激励而设立的结构化主体应纳入企业的合并报表范围，在合并报表层面确认相关的股份支付（或职工薪酬）费用，在合并报表中将该结构化主体持有的本企业股份作为库存股按成本列示。

提问人：李李QQ 时间：2020-11-14 08:05:07
陈老师，请问如果资管计划不通过设置spe，直接通过资产管理公司回购，企业可以作为fvtpl核算吗，如果不作为fvtpl是否会与职工薪酬造成会计错配呢

回答人：chenyiwei
具体如何操作？证券账户以谁的名义开立？如何与本企业自身的资产保持互相独立？

提问人：李李QQ 时间：2020-11-16 14:00:00
陈老师，是这样操作的，公司与托管银行及资产管理公司签订资产管理协议。
账户是根据中证登的规定，名称为“上市公司全称—第X期员工持股计划”
请问这种是要作为库存股核算么？

回答人：chenyiwei
应将该资产管理计划纳入合并报表范围，在合并报表中列作库存股。